【裁判字號】    98,事聲,40
【裁判日期】    980813
【裁判案由】    給付票款
【裁判全文】
臺灣臺南地方法院民事裁定              98年度事聲字第40號
異  議  人  甲○○
送達代收人  丁○○
相  對  人  中租迪和股份有限公司
法定代理人  乙○○
相  對  人  東南旅行社股份有限公司
法定代理人  丙○○
相  對  人  戊○○
            李幸娥
上列異議人對於本院司法事務官於民國98年4月21日所為之97年
度執字第54605號裁定聲明異議，本院裁定如下：
    主    文
聲明異議駁回。
異議程序費用由異議人負擔。
    理    由
一、按民事訴訟法第240條之4第1項至第3項分別規定：「當事人
    對於司法事務官處理事件所為之終局處分，得於處分送達後
    十日之不變期間內，以書狀向司法事務官提出異議。」、「
    司法事務官認前項異議有理由時，應另為適當之處分；認異
    議為無理由者，應送請法院裁定之。」、「法院認第1項之
    異議為有理由時，應為適當之裁定；認異議為無理由者，應
    以裁定駁回之。」。本件聲明異議人就本院民事執行處司法
    事務官於民國98年4月21日以97年度執字第54605號執行事件
    裁定駁回其異議，聲明不服提起異議，按之前揭法條之規定
    ，本院自應就民事執行處司法事務官所為之裁定，審究聲明
    異議人之異議有無理由，合先敘明。
二、本件異議意旨略以：
（一）原裁定以第三人即中央健康保險局南區分局（以下簡稱健
      保局）核付異議人之全民健康保險給付（以下簡稱系爭健
      保給付），屬異議人對第三人金錢債權之一種，上開第三
      人核付異議人之系爭健保給付，乃依醫事服務特約所為，
      其債權發生與否，並非每月可得確定，此與民法上具繼續
      性給付性質之僱傭契約或租金債權，係屬基於特定法律關
      係，將來確實可定期繼續發生或每月固定支付者有不同，
      是其自應適用強制執行法第115條第1項規定為執行核發扣
      押命令，從而認異議人稱應以扣薪方式執行上開健保給付
      ，容或誤解法律規定而非可採，並認其僅執行異議人對第
      三人之健保給付請求，至掛號費收入及非健保收入二者則
      不在執行範圍內，業已酌留其生活所需費用，且認其並非
      就異議人全年度健保給付總額為執行，當無侵害其權益之
      情云云，而駁回異議之就其98年2月3日之執行命令聲明異
      議。
（二）查異議人與第三人健保局之健保醫療給付債權，雖屬行政
      契約關係所得請求之公法上給付；惟查該行政契約係屬二
      年一簽之契約，並由異議人按月申報前一個月之健保醫療
      給付，而健保局則於異議人申報後之當月核付該健保醫療
      給付之約九成，另剩餘之成數約二個星期即予核付，足徵
      上開行政契約係屬繼續性給付性質之契約，且該債權之發
      生亦係每月可得確定並定期繼續發生，且其性質實與一般
      勞心、勞力者之薪資所得者無異，故二者之性質既為相同
      或類似，依「辦理強制執行事件應行注意事項」第65項第
      2款規定， 強制執行應酌留債務人及其他共同之親屬生活
      所必需者之收入，自當以扣薪方式執行。
（三）又查異議人之收入除健保給付外，尚包含掛號收入及非屬
      全民健康保險之收入（以下簡稱非健保收入），惟上開掛
      號費及非健保收入尚須扣除異議人所支付之必要成本費用
      ，始屬實際所得，且異議人之妻雖任教職，然因育嬰留職
      ，目前並無所得收入，一家生活所需均賴異議人支付。而
      異議人每月實際所得尚不足支付異議人診所每月租金新台
      幣（下同）28,000元及員工薪水20,500元，遑論支應一家
      生活所需，實已侵害異議人權益，爰依法聲明異議，求為
      廢棄原裁定云云。
三、得心證之理由：
（一）按健保給付，係健保局就該診所醫療費用所為之補助，屬
      於診所醫療收入，診所之醫療收入與診所經營人之薪資，
      自不可等同論之；又中央健康保險局事實上均先行按診所
      已核付案件之點數計算核定付款後，再按季依點值結算之
      結果，追扣或補付，通常以追扣居多，換言之，診所尚得
      領取之健保給付根本無從確定。是異議人抗辯系爭健保給
      付係與一般薪資所得並無差別，應適用扣薪方式執行，並
      受3分之1上限之限制云云，已不可採。
（二）異議人另稱掛號費收入及非健保收入尚須扣除異議人所支
      付之必要成本費用，始屬實際所得，而其每月實際所得尚
      不足支付異議人診所（以下簡稱系爭診所）租金、員工薪
      水及一家生活所需等情。惟查，異議人所檢附之96年度執
      行業務者費用標準及財政部台灣省南區國稅局新化稽徵所
      94年度綜合所得稅執行業務及其他所得人工逕核案件審核
      報告表，尚不能證明現今系爭診所之實際收入金額；況異
      議人亦未提出任何證據證明其每月實際所得 確僅7,408元
      至8,513元。 復查，系爭診所收入多少，是否確不能維持
      異議人及其共同生活之親屬最低生活所必需？亦未據異議
      人舉證證明。是原裁定認僅執行異議人對第三人之健保給
      付請求，至掛號費收入及非健保收入二者則不在執行範圍
      內，業已酌留其生活所需費用，況且並非就異議人全年度
      健保給付總額為執行，因而駁回異議人對上開扣押命令異
      議之聲明，於法洵無不合。
（三）綜上所述，本院民事執行處依相對人之聲請核發扣押執行
      命令，予以扣押上開異議人於第三人健保局之健保醫療給
      付債權，自屬合法，而司法事務官駁回聲明異議人就本院
      98年2月3日之執行命令聲明異議之裁定，經核認事用法，
      並無不合。異議人猶執前詞爭執並提出異議，指摘原裁定
      不當，求予廢棄，非有理由，應予駁回。
四、結論：本件聲明異議為無理由，依強制執行法第30條之1、
    民事訴訟法第240條之4第3項後段、第95條、第78條，裁定
    如主文。
中    華    民    國    98    年    8     月    13    日
                          臺灣臺南地方法院民事第一庭
                                法  官  王 獻 楠
上為正本，係照原本作成。
如不服本裁定，應於裁定送達後10日內向本院提出抗告狀（須附
具繕本），並應繳納抗告費新台幣1,000元。
中    華    民    國    98    年    8     月    13    日
                                書記官  李 靜 怡


司法院資訊處製作；財團法人民間司法改革基金會備份。
